# 母子公司交叉持股的合并抵消问题

提问人：wx_5e59e438a3e7 时间：2021-03-04 10:49:00
陈版和各位老师好！
关于母子公司交叉持股的合并抵消问题，我查询了《瑞华研究2010-2019汇编》中的问题3-2-141（子公司持有母公司股权的合并抵销问题），问题描述如下：
背景：
A公司持有子公司B公司100%股权，并将B公司一直纳入其合并报表范围。
B公司分三次从A公司股东处受让A公司共20.47%股权，从而形成交叉持股。B公司受让该股权支付价款16,773,387.82元，购买A公司股份3,071,174股。
A公司 2012 年 12 月 31 日经审计后的净资产为92,221,022.53元，其中：实收资本15,000,000.00元，盈余公积7,934,519.40元，未分配利润69,286,503.13元。
B公司 2012 年 12 月 31 日经审计后的净资产为11,988,296.61元，其中：实收资本5,180,000.00元，盈余公积1,059,238.69元，未分配利润5,749,057.92元。
在A公司和B公司的个别会计报表中，A公司对B公司的长期股权投资按成本法核算，B公司对A公司的长期股权投资作为金融资产核算，且本年度A公司对B公司分配股利44,046.72元。
解答：基于编制合并报表所依据的“实体理论”，合并报表层面应把母公司和所有其能够控制的子公司看作一个整体，反映母子公司作为一个整体的对外财务状况、经营成果和现金流量状况。子公司持有母公司的股份，在合并报表层面也就等同于合并集团持有自身的权益工具，在合并报表层面应列报为“库存股”；子公司将其所持有的母公司对外出售时，在合并报表层面应视作库存股的对外重新发行。
在本案例中，由于是全资子公司持有母公司股权，整个交易抵销后不会导致合并报表层面少数股东权益和少数股东损益的变动，因此相对处理还是较为简单的。在合并报表层面，应当达到以下处理要求：
1 、在合并资产负债表中，按照子公司实际支付给母公司股东的股权购买价款（16,773,387.82元）作为库存股的成本，列报为“库存股”，作为股东权益的减项。即编制的抵销分录为借记“库存股”，贷记子公司账面上对母公司的股权投资；如子公司账面上就该项金融资产（对母公司的股权投资）确认了公允价值变动的相关损益或其他综合收益的，则也应当在编制合并报表时予以冲回。
疑问：母公司A公司的实收资本15,000,000.00元，盈余公积7,934,519.40元，未分配利润69,286,503.13元，而子公司B公司实际出资16,773,387.82元，购买A公司股份3,071,174股。如果将成本16,773,387.82元全部确认为库存股，将导致合并层面实收资本15,000,000.00元，库存股16,773,387.82元，是否应该将库存股冲减实收资本3,071,174元，差额部分冲减资本公积，无资本公积的话冲减合并层面留存收益呢？

回答人：chenyiwei
你的理解不恰当。对库存股的计量是按照其原始取得成本，该金额可能大于母公司的实收资本或股本总额，但不能因此改为分别计入库存股和冲减资本公积。
对库存股的会计处理有“面值法”和“成本法”两种思路，你的处理类似于“面值法”，但目前的规定是采用“成本法”。